【裁判字號】    97,交聲,3090
【裁判日期】    971127
【裁判案由】    違反道路交通管理處罰條例聲明異議
【裁判全文】
臺灣臺北地方法院交通事件裁定        97年度交聲字第3090號
原處分機關  交通部公路總局臺北區監理所
異  議  人
即受處分人  甲○○
上列異議人即受處分人因違反道路交通管理處罰條例案件，對於
交通部公路總局臺北區監理所民國97年10月28日所為處分（原處
分案號：北監自裁字裁40-C00000000號）聲明異議，本院裁定如
下：
    主  文
異議駁回。
    理  由
一、聲明異議意旨略以：異議人即受處分人甲○○於民國97年8
    月3日10時26分許，駕駛車牌號碼9317─QD號自用小客車，
    沿台北縣中和市○○路往新店方向行駛，途經中和市○○路
    與立言街之交岔路口處，在上開有燈光號誌管制之交岔路口
    ，欲左轉進入立言街時，受處分人駕該車闖紅燈，為警拍攝
    舉發，惟查，上開違規係警偷拍，且上開交岔路口處並無固
    定式照相機拍攝，因此，警方躲在背後之角落偷拍係違法之
    行為等云云，而不服本件原處分，爰依法聲明異議。
二、按汽車駕駛人，行經有燈光號誌管制之交岔路口闖紅燈者，
    處新臺幣（下同）1,800 元以上5,400 元以下罰鍰，並應予
    以記違規點數3點，道路交通管理處罰條例第53條第1項、第
    63條第1項第3款定有明文。末按車輛面對圓形紅燈表示禁止
    通行，不得超越停止線或進入路口，道路交通標誌標線號誌
    設置規則第206條第1項第5 款定有明文。又按設於有號誌之
    交岔路口、白色、寬30至40公分、依遵行方向之路面寬度劃
    設之白色橫向標線，為停止線，用以指示行駛車輛停止之界
    限，車輛停止時，其前懸部分不得伸越該線；車輛面對圓形
    紅燈表示禁止通行，不得超越停止線或進入路口，道路交通
    標誌標線號誌設置規則第170條第1項、第206條第5款第1 目
    亦規定甚明。又汽車駕駛人行駛車輛於遇紅燈時超越停止線
    ，實已進入交岔路口或佔用行人穿越道線，易造成交岔路口
    車輛、行人行進之遲滯或危險，況有燈光號誌管制之交岔路
    口，於紅燈亮起時，行駛車輛本應遵照標誌、標線（包含停
    止線）、號誌之指示停車，若於紅燈時車輛猶超越停止線繼
    續向前行駛，既未遵守禁制標線之指示，超越應停止之界限
    ，自仍屬闖紅燈之行為，殊不因有無完成闖越交岔路口之動
    作而有歧異，此由道路交通標誌標線號誌設置規則第170 條
    第3 項另規定「本標線之前得加繪黃色『越線受罰』標誌」
    等情，更堪認定。從而，汽車駕駛人於交岔路口之燈號顯示
    為綠燈時跨越停止線，固非法律所欲處罰之行為，惟其於綠
    燈時跨越停止線後，當燈號轉變為紅燈時，即應遵守燈號於
    原處停等，不得再行往前行駛，如汽車駕駛人於燈號轉變為
    紅燈後，卻仍繼續往前行駛、未於原處停等，以致車身完全
    超越停止線，其所為自仍構成行經有燈光號誌管制之交岔路
    口闖紅燈之違規行為。再按，行至有號誌之交岔路口，遇有
    前行或轉彎之車道擁擠時，應在路口停止線前暫停，遇有前
    行或轉彎之車道壅塞時，應在路口停止線前暫停，不得逕行
    駛入交岔路口內，致號誌轉換後，仍未能通過妨礙其他車輛
    通行，為道路交通規則第102條第1項13款之規定。另依道路
    交通管理處罰條例第7條之1規定，對於違反本條例之行為者
    ，民眾得敘明違規事實或檢具違規證據資料，向公路主管或
    警察機關檢舉，經查證屬實者，應即舉發，合先敘明。
三、經查，受處分人於上揭時、地，駕駛車牌號碼9317─QD號自
    用小客車，沿台北縣中和市○○路往新店方向行駛，途經中
    和市○○路與立言街之交岔路口處，在上開有燈光號誌管制
    之交岔路口，欲左轉進入立言街時，受處分人駕該車闖紅燈
    違規之事實，業據受處分人於97年10月2 日聲明異議狀載述
    綦詳，並有本院卷第6 至28頁之臺北縣警察局中和分局函、
    舉發違規通知單、交通部公路總局臺北區監理所函、裁決書
    、送達證書、受處分人駕該車闖紅燈蒐證彩色照片2 張、申
    訴理由查詢單、聲明異議狀等在卷可稽。復據本院卷第14頁
    受處分人駕該車闖紅燈蒐證彩色照片2 張以觀：受處分人於
    通過路口前紅燈已亮起，且受處分未按規定減緩速度並停於
    停止線前，並闖越紅燈，通過機車停車格，並通過停止線向
    左轉，上開路口燈光號誌仍顯示紅燈情形下，整體車身已超
    越停止線且向左轉行駛，並未依法原應止停於停止線之前方
    ，不得超越停止線或進入路口之闖紅燈違規之事實，洵堪認
    定。又按依道路交通管理處罰條例科處行政罰事件，依據公
    法爭議之舉證責任分配法則，固應先由行政機關就其業已履
    踐相關正當法程序，以及人民應受處罰之客觀違反法令行為
    ，負證明之責，受處罰人就行政機關已為相當證明之前事項
    ，若主張欠缺主觀歸責條件或為其他抗辯，亦須就其所辯提
    出反證。惟行政機關對於前開應為舉證事項，非不得以執行
    查察取締勤務人員，依據調查人證之程序，使就親歷事實提
    供不可替代之證明方法，尤於當場舉發交通違規事件，鑑於
    交通違規事實往往驟然而現、稍縱即逝，若硬性要求舉發員
    警不分違規情節，一律必須預留證據，俾便事後提出供法院
    審酌，除有現實技術可行性之困難外，勢將大幅提高交通管
    理之行政成本，並嚴重削弱道路交通管理之行政效能，此絕
    非立法者制定道路交通管理法規之本意。末按，交通警員製
    單舉發違反道路交通管理處罰條例所列之違規事實，本質上
    為行政處分，係公務員基於職務上之權力，依法就特定之具
    體事件所為之具公法上效果之單方面行政行為，基於公務員
    為公法上行為具有公信力之原則，本院依卷存資料內，亦查
    無任何足資證明警員有捏造事實、違法取締之情事，從而，
    執勤警員本其維護交通秩序、安全職責所為之舉發，自應受
    到合法、正確之推定；況且，受處分人自己不遵守交通規則
    之上開時地駕車闖紅燈在先，警察蒐證拍照存證在後，避免
    日後舉證困難糾紛發生，因此，受處分人自己倘遵守交通規
    則駕車，豈有懼怕警方偷拍違規交通事件。職是，本件上開
    時地駕車闖紅燈若要人不知，除非己莫為，對交通往來安全
    ，方可保障自己及他人行車往來平安。是受處分人所辯與事
    實、經驗法則不符，殊難遽採。
四、綜上，受處分人確有上揭違規事實，已堪認定。從而，原處
    分機關依道路交通管理處罰條例第53條第1項、第63條第1項
    第3 款及違反道路交通管理事件統一裁罰基準表規定，裁處
    受處分人罰鍰新臺幣2千7百元，並記違規點數3 點，核無違
    誤，受處分人之異議為無理由，爰予駁回。
據上論斷，應依道路交通案件處理辦法第19條，裁定如主文。
中    華    民    國    97    年  11    月    27      日
                  交通法庭    法  官  施添寶
以上正本證明與原本無異。
如不服本裁定應於送達後5日內向本院提出抗告狀
                              書記官  陳弘文
中    華    民    國    97    年  11    月    27      日


司法院資訊處製作；財團法人民間司法改革基金會備份。
